【裁判字號】    92,上更(一),39
【裁判日期】    920610
【裁判案由】    妨害風化
【裁判全文】
臺灣高等法院刑事判決                          九十二年度上更(一)字第三九號
    上  訴  人
    即  被  告  丁○○
    選任辯護人  郭芳宜律師
    上  訴  人
    即  被  告  丙○○
右上訴人因妨害風化案件，不服臺灣臺北地方法院八十八年度訴字第一六五一號、八
十八年度易字第三一一九號，中華民國八十九年五月十八日第一審判決（起訴案號：
臺灣臺北地方法院檢察署八十八年度偵字第二０八三七號）提起上訴，判決後，經最
高法院發回更審，本院判決如左：
    主  文
原判決關於丁○○、丙○○部分撤銷。
丁○○、丙○○共同以犯意圖使女子與他人為性交及猥褻之行為，而容留以營利之罪
為常業，丙○○，累犯，處有期徒刑壹年捌月，丁○○處有期徒刑壹年肆月。
扣案之保險套貳拾捌個（未使用）、針孔攝影機陸台、監視電視陸台、營業所得新臺
幣壹萬陸仟貳佰元均沒收。
    事  實
一、丁○○於民國八十七年間因妨害風化案件，經本院判處有期徒刑六月，於八十九
    年五月三十一日執行完畢（不構成累犯）；丙○○於八十四年十月間因妨害風化
    案件，經臺灣板橋地方法院判處有期徒刑八月，經本院駁回上訴確定，於八十七
    年三月二十七日縮刑期滿執行完畢。二人均不知悔改，緣戊○○（經原審判決確
    定）基於營利之概括犯意，自八十八年八月十六日起在臺北市○○○路○段二二
    三巷四九弄四號四樓開設色情摸摸茶店，容留庚○○（花名小可）、甲○○（花
    名小玉）及花名小萍、小惠、佳佳、金鈴、小君、雪麗、伊娃、婷婷、歡歡、小
    雅、ＹＹ、小青、圓圓、小慧、小凡、芭比、美美、蓓蓓、小薇、妮妮等女子，
    以每五十分鐘為一節，收費新臺幣（下同）一千八百元之代價，於上址與不特定
    該等女子與客人從事性交，則另加收三千元，該三千元由該等女子獨得。該色情
    摸摸茶店每日營業時間自下午一時起至晚上十時止，每日平均可營收一萬餘元，
    戊○○恃此為生，以之為常業；丙○○、丁○○二人與戊○○係朋友，丙○○於
    八十八年九月七日下午四時許，丁○○於同日晚上七、八時許，至上址找戊○○
    ，於八十八年九月七日晚上八時許，戊○○因有事欲外出，乃委請其二人看店，
    由丙○○負責招呼客人，丁○○負責帶客人上樓，戊○○交付鑰匙予丁○○，丁○○、丙○○二人明知戊○○於該址經營色情摸摸茶店，仍基於與戊○○共同常
    業之犯意聯絡，應允短暫經營，同日晚上二十一時許，客人己○○、乙○○到上
    址消費，由丁○○及丙○○安排小姐庚○○、甲○○為其二人服務，嗣於八十八
    年九月七日晚上十時許，丁○○自樓上之監視器見員警前來，乃下樓欲離去，適
    為員警於該處所之樓下攔下，並於其身上取得鑰匙開啟大門進入該店，庚○○、
    甲○○二人與客人己○○、乙○○分別在上開色情摸摸茶店內從事猥褻及姦淫行
    為交易時，為警當場查獲，並扣有戊○○所有之保險套三十個（未使用二十八個
    ，使用過二個），針孔攝影機六台，監視電視六台，營業日報表二十張，營業所
    得一萬六千二百元，丙○○則乘隙逃至樓上七樓後再為警查獲。
二、案經臺北市政府警察局大安分局報告臺灣臺北地方法院檢察署檢察官偵查起訴。
    理  由
一、訊之被告丁○○、丙○○二人對於右揭事實均矢口否認，被告丙○○於本院未到
    庭陳述，據其以前辯稱略以：當天中午吃完午飯後，其友人陳光榮找其一起去找
    房子，因是到忠孝東路四段看房子，下午四時許，陳光榮提議到戊○○的店那裡
    去，當天晚上八點多到店的七樓去找認識對面房東的人，要去看店址對面大樓二
    樓的房子，有談及租金每月四萬餘元，後來因為沒有鑰匙，所以無法看房子，警
    察來時其在七樓，被警察叫下來，不知道警察怎麼知道其在七樓，其未經營色情
    摸摸茶店云云。被告丁○○之前辯稱：八十八年九月七日下午二、三點，戊○○
    到其所經營之非比尋常餐廳消費，鑰匙留在店內忘了拿走，其於四、五點知道後
    ，要將鑰匙送回給戊○○，大約在七、八點到達戊○○的忠孝東路營業處所，當
    時其按電鈴無人應門，故找不到戊○○，其就下樓到巷子口的車上打行動電話，
    此時兩位便衣警察就將其所駕之車子熄火叫其下車，並由其陪同兩位便衣警察上
    樓到戊○○的店裡，警察拿其身上的鑰匙開門進入店內，其僅是去找戊○○，並
    未經營色情摸摸茶店云云；於本院辯稱：該色情摸摸茶店是戊○○開設的。當天
    我是拿鑰匙去還給戊○○，因為他去我的餐廳消費，把鑰匙遺忘在店裡，我想他
    一定會很著急，所以趕緊拿去還他，我上樓找到他時，有人大喊「警察來了」，
    我們就一起搭電梯下樓，他離開現場，我沒有離開等語。另被告丁○○之選任辯
    護人為其辯護略以：
    (一)被告丁○○並非戊○○之合夥人，亦非其員工，且庚○○、甲○○二人與客人
      己○○、乙○○已進入從事性交易係戊○○出去前已安排好的。此由證人乙○○在鈞院結證「伊從未看過丁○○」，在警察局未指認被告；而證人己○○亦
      在鈞院結證「當時招呼伊只有一位綽號叫阿禧」等情更證明證人乙○○、己○○在警訊所稱「被告丁○○在現場招呼他們」等語，顯非真實。
    (二)證人己○○、乙○○、甲○○三人均為第一次至摸摸茶現場玩樂或提供性服務
      之人，彼等對於在場之人或許知其相貌，但無法知悉在場人之姓名，而警方對
      於該三位證人製作警訊筆錄時，被告丁○○並未在場供彼等指認（戊○○係於
      查獲本案後翌日凌晨三點多才到警局作筆錄），彼三人如何知悉在場招呼、介
      紹帶人上樓的人姓名叫丁○○，顯然將該店負責人戊○○誤以為被告丁○○。
    (三)戊○○所經營之色情摸摸茶店之鑰匙，確係戊○○於案發前曾至被告丁○○經
      營之非比尋常咖啡簡餐店消費而掉落在簡餐店內，經簡餐店員工發現交給被告
      丁○○，被告於案發當晚帶該鑰匙擬交還予戊○○，因戊○○有事離開而未交
      還，自不能以該鑰匙做為被告有共犯本件犯罪之證據。
    (四)謹按被告丁○○如與戊○○共同經營系爭色情摸摸茶店，於戊○○查悉管區警
      員埋伏於附近，依警員陳冠宇證言「被告丁○○與戊○○同時乘坐電梯下樓」
      ，衡之經驗法則，戊○○必然將警察在附近之事告知被告，被告丁○○亦必然
      隨同戊○○儘速離開現場，焉敢逗留現打行動電話而等上樓不得其門而入之警
      員再下來盤查被告之理。
二、惟查：
（一）共犯戊○○對前開經營色情摸摸茶店，容留媒介使女子與客人為撫摸性器官之
      猥褻行為，已於警訊、偵查、及原審中供承在卷，其於原審雖辯稱：其所經營
      之色情摸摸茶店僅為男客做半套服務，並無性交情形云云。惟查，其於警訊中
      已自承其店內小姐以五十分鐘計算向客人收取一千八百元，若小姐和客人有性
      交之行為則加收多少錢其不知道，均由小姐與客人自議，由小姐自己實得（見
      八十八年偵字第二０八三七號偵查卷第十二頁背面），核與證人即該店內小姐
      庚○○證詞：「該店營業性質分為半套即撫摸全身包括生殖器官，及全套即姦
      淫。每五十分鐘半套收取新臺幣一千八百元，全套收取新臺幣四千八百元（即
      另加三千元之性交費用）」等語，及證人即男客己○○之證詞均相符合（見同
      上卷第二十頁背面），足見其所經營之色情摸摸茶店除使店內小姐與男客為猥
      褻行為外，尚有使店內小姐與男客為性交行為，故戊○○之後所為上開辯詞即
      不足採信。
（二）共犯戊○○雖於警訊供稱：其應召站係自八十八年九月一日起開始營業，小姐
      庚○○花名「小可」，甲○○花名「小玉」云云，證人庚○○供稱「我是於八
      十八年九月六日起至該店上班至今。是看中國時報去應徵的，今天共做了五個
      客人。其中四個客人為半套，一個客人為全套『即姦淫』」，甲○○則陳稱「
      我是今（七）日才來上班的（只有五個客人，其中兩個做全套性交易），因為
      我急需用錢，不得已才挺（鋌）而下海」各等語（參偵查卷第十一頁、第二十
      四頁、第二十六頁），惟扣案營業日報表二十紙所載營業日期，則自八十八年
      八月十六日起至查獲時即同年九月七日止，其中「小可」於同年八月二十七日
      及同年九月六、七日（按即扣案日報表最後一張，其上有「小可」、「小玉」
      各有五次交易之紀錄）均有營業收入之記載（見本案第二０八三七號偵查卷第
      十一、十三、二十四、二十六、三十至三十九頁），故共犯戊○○就開始營業
      日期及庚○○、甲○○實際至上址應召接客日期，即有所隱瞞，自不可採。
（三）查戊○○於於警訊中稱：「我朋友丙○○及丁○○在店內幫我招呼客人及安排
      小姐」（見八十八年偵字第二０八三七卷第十二頁），於偵查中亦陳稱丙○○
      幫其看店等語（見同上卷第六十六頁背面），於本院前審調查中證稱：「我出
      去時（指被查獲當日）請丙○○替我看店。」，另查證人郭繼盛於警訊中亦陳
      稱不知負責人是誰，是由丁○○及丙○○在場招待介紹（見同上卷第二十頁背
      面），證人乙○○於警訊中稱：「到店內是由丁○○招呼我的」（見同上卷第
      二十二頁背面），庚○○於警訊中稱：「丙○○是該店員工，負責招呼客人，
      因我至該店上班只有兩天，丁○○是不是員工，我不清楚。」（見同上卷第二
      十四頁），吳淩嘉於警訊中稱：「我是今七日才來上班的，只有做五個客人，
      其中二個做全套姦性交易…丁○○負責帶客人上樓，丙○○負責在客廳招呼客
      人」（見同上卷第二十五頁背面），而被告丙○○於警訊及偵查中亦供承有幫
      忙看店，招呼客人等語（見同上卷第十七、十八頁、第六十七頁背面），然應
      予論述者，該店是否係戊○○其一人經營，按庚○○雖於警訊中稱：「丙○○
      是該店員工，負責招呼客人，因我至該店上班只有兩天，丁○○是不是員工，
      我不清楚。」（見同上卷第二十四頁），吳淩嘉於警訊中稱：「丁○○負責帶
      客人上樓，丙○○負責在客廳招呼客人」等語，已如上述，然花名「小可」之
      庚○○於同年八月二十七日已於該址服務，已如上述，故其辯稱僅至該址上班
      二天，為其一己之考慮，該部分供詞即非真實，至於花名「小玉」之吳淩嘉僅
      有九月七日服務紀錄，故其稱「我是今七日才來上班的」，即屬可信，是以依
      該二人之證言並不能證明丁○○、丙○○係戊○○僱佣之員工，而共犯戊○○
      始終供認該店為其一人經營，且並未扣得員工名冊，本諸證據法則，即應認定
      該店為戊○○一人所經營，而被告二人係於戊○○有事外出時受託經營，亦即
      依上開證人所述，足證被告丁○○、丙○○於查獲日有受託參與前開色情店之
      經營。
（四）另被告丁○○持有前開臺北市○○○路○段二二三巷四九弄四號四樓之鑰匙，
      且係其以身上之鑰匙開門陪同警員進入上址，亦為被告丁○○所供承不諱，並
      據警員陳冠宇於原審調查中到庭證述明確，被告丁○○雖辯稱係當日下午二、
      三點戊○○到非比尋常餐廳消費，鑰匙留在店內忘了拿走，其於四、五點知道
      後，要將鑰匙送回給戊○○，大約在七、八點到達戊○○的忠孝東路營業處所
      ，當時其按電鈴無人應門，找不到戊○○，其就下樓到巷子口的車上打行動電
      話，當時其僅是去找戊○○云云。然戊○○於警訊時稱：「…丁○○…他是我
      非比尋常咖啡簡餐店的合夥人，因為店內的鑰匙有一副掉落在他那裡，他昨日
      （即查獲日）二十時左右來找我，要還我鑰匙，因我有事要外出即請他幫我和
      丙○○一起在店內幫我招呼客人及安排小姐，當時我急著出門並沒有向他拿回
      店內鑰匙。」等語（見前卷第十三頁），於本院前審調查中則稱前二天我至他
      店裡與朋友玩，鑰匙掉在他那裡等語（見本院上訴審八十九年九月十四日訊問
      筆錄）。已見被告丁○○所辯交還鑰匙之情節與戊○○所陳之內容，就遺留鑰
      匙之時間、返還時有無遇到戊○○，是否有在店內招待客人等均不相同，互有
      出入，被告丁○○上開辯詞，顯係卸責之詞，難以採信。復依警員陳政亨及陳
      冠宇二人於原審證稱：我們在坐電梯上樓時發現丁○○匆匆忙忙下樓，我們覺
      得可疑上前盤查，在他身上發現鑰匙，由丁○○帶領我們進去等語（按陳冠宇
      另證稱有二位住戶下電梯，當時不知道這二位就是戊○○及丁○○，然依證人
      戊○○及被告丙○○之證言已可確知戊○○於該日晚上八時左右已有事外出，
      故其稱戊○○部分應係主觀認知有誤），及參酌被告丙○○於警訊時供稱：丁○○自店內監視器見店外有疑似員警前來，故奪門而出，於電梯口為員警攔查
      ，並於其身上取得鑰匙開啟大門進入該店等語（參偵查卷第十九頁），應可認
      定被告丁○○之鑰匙係於晚上八時許，戊○○因有事欲外出，乃委請其看店，
      並交付鑰匙者。
（五）至被告丙○○所辯等情，經查，被告丙○○於原審法院八十九年二月十五日調
      查時供稱：「我和陳光榮去找戊○○，我只有和店裡的客人打招呼，我當時先
      去附近找房子，看完房子後順便才去找戊○○，房子是陳光榮要租，因林就住
      在附近」、「（法官問被告為何會到七樓？）因為到七樓看房子，我不是在七
      樓被抓，是被警察叫下來，當時林外出，叫我幫他看店，我與陳光榮到七樓一
      、二十分鐘後，警察就叫我們下來。當時陳光榮與房東談及租金四萬五千元，
      約租四十坪，房東是女的，年約四、五十歲，未談出結果警察就來了，當時和
      房東在門口談。陳租房子的原因我不清楚，陳找我看房子有兩次，前一次離現
      在沒多久，在忠孝東路看的。」等語，其先後所陳就是否有看成房子一事已經
      前後不一致，另查證人陳光榮在警訊中證稱：「我是收到綽號阿喜之男子打呼
      叫器給我，要我坐車到北市○○○路○段二二三巷四九弄四號四樓消費，我因
      不敢一人前往故請友人丙○○一同前往該址．．．」等語（見前卷第二十七頁
      背面），並無被告丙○○所言之租房子之事，且當日找陳光榮去戊○○店的是
      戊○○而非丙○○，另參之警員陳冠宇於原審法院八十九年四月十二日調查時
      證稱：「．．．樓上五樓住戶聽到樓下有聲響，說樓上還有人在躲藏，我們上
      樓到樓頂（按係指七樓）查獲丙○○，一併帶到四樓去訊問」等語，足見被告
      丙○○所辯與事實不符，難以採信。
（六）查戊○○所經營之色情摸摸茶店，有固定之營業場所，並僱用多名女子為不特
      定之男客從事猥褻及性交行為，每日營業時間自下午一時起至晚上十時止，每
      日平均可抽取營利一萬餘元，被告三人在店內有一定之分工，店內設有六部監
      視器，以規避警方之查緝，顯有長期經營之準備，而恃此為生，以之為常業。
      被告丁○○雖另有經營非比尋常餐廳，然無礙於其於本件常業罪之成立。
（七）按依警察勤務條例第十一條第三款規定警察勤務方式有臨檢一項，即「於公共
      場所或指定處所、路段，由服勤人員擔任臨場檢查或路檢，執行取締、盤查及
      有關法令賦予之勤務。」從而本件警員依上開規定臨檢而查獲被告等犯罪之證
      物，自難指其係非法搜索所得，是以本件除上開證據外，復有扣案之保險套三
      十個（未使用二十八個，使用過二個），針孔攝影機六台，監視電視六台，營
      業日報表二十張，營業所得一萬六千二百元可證。
（八）證人甲○○於本院雖證稱：在警察局時有有好幾個男的，包括客人在內讓我指
      認，現在庭上的丁○○及戊○○，在警察局時好像是指認個子比較高的戊○○
      ，然其另稱八十八年九月八日在敦化派出所接受偵訊時，所說的話是真實，我
      在警察局所說的話就是當時的情形，筆錄應該有記載等語，然參諸製作警訊筆
      錄之時間，甲○○係八十八年九月八日零時五十五分，而戊○○係二時左右到
      派出所接受訊問（參偵查卷第十一頁背面），故其所稱在庭上的丁○○及戊○○，在警察局時好像是指認個子比較高的戊○○等語，應非真實，故其於本院
      之證言仍不能為有利被告丁○○之證明。另證人乙○○雖亦證稱不認識丁○○
      ，從來沒有看過，八十八年九月八日在警察局接受偵訊時，我沒有看筆錄就簽
      名等語，然參諸上述，其製作筆錄之時間（九月八日一時五十分），戊○○亦
      尚未至派出所，其所為之陳述應可為被告丁○○就本案犯行之認定。
（九）本案警訊錄音帶因於八十八年間初步實施偵詢錄音制度，偵訊單位就錄音帶歸
      檔尚無有效管制，致無法提供（參卷附臺北市政府警察局少年警察隊九十二年
      二月二十一日函），然被告及上開證人於警訊中之筆錄，均經受訊問人確認無
      訛，簽名捺印於其上，應可認定各該警訊筆錄為真正。綜上論述，被告丁○○
      、丙○○所辯均為卸責之詞，難以採信，其等所為前開犯行，事證明確，足以
      認定，應依法論科。
三、核被告丁○○、丙○○所為均係犯刑法第二百三十一條第二項常業意圖營利使女
    子與他人為性交及猥褻行為而容留罪。其等媒介女子與他人為性交及猥褻行為之
    低度行為為容留之高度行為所吸收，不另論罪。公訴意旨認被告丁○○、丙○○
    係犯修正前刑法第二百三十一條第二項、第三項之罪（按刑法第二百三十一條業
    於八十八年四月二十一日修正），尚有未洽，爰起訴法條應予變更。被告二人與
    戊○○間具有犯意聯絡及行為分擔，均為共同正犯，被告丙○○於八十四年十月
    間因妨害風化案件，經本院判處有期徒刑八月，於八十七年三月二十七日縮刑期
    滿執行完畢之事實，有本院被告全國前案紀錄表及臺灣高等法院檢察署刑事案件
    紀錄簡覆表在卷可按，其於五年以內再犯本件最重本刑為有期徒刑以上之罪，為
    累犯，應依刑法第四十七條之規定加重其刑。
四、原審據以論罪科刑，原非無見，惟，I、依扣案營業日報表二十紙所載營業日期
    ，自八十八年八月十六日起至查獲時即同年九月七日止，其中「小可」於同年八
    月二十七日及同年九月六、七日（按即扣案日報表最後一張，其上有「小可」、
    「小玉」各有五次交易之紀錄）均有營業收入之記載（見本案第二０八三七號偵
    查卷第十一、十三、二十四、二十六、三十至三十九頁）。原審認定共犯戊○○
    係自八十八年九月一日起，在上址開設色情摸摸茶店，僱用並容留庚○○、甲○○等女子，與男客從事猥褻及姦淫之性交易行為，從中牟利等情，其中開始營業
    日期及庚○○、甲○○實際至上址應召接客之日期，與所憑證據即上開女子之供
    述及日報表之記載不盡吻合。II、被告二人係於八十八年九月七日晚上，戊○○
    因有事欲外出，始基於與戊○○共同常業之犯意聯絡，應允短暫經營，此業據戊○○供明在卷，原審認定被告二人係自八十八年九月一日起，即與戊○○為共同
    常業之意思一起經營，亦非妥適。III、依扣案營業日報表二十紙所載，該色情摸
    摸茶店，除容留庚○○（花名小可）、甲○○（花名小玉）外，尚有花名小萍、
    小惠、佳佳、金鈴、小君、雪麗、伊娃、婷婷、歡歡、小雅、ＹＹ、小青、圓圓
    、小慧、小凡、芭比、美美、蓓蓓、小薇、妮妮等女子，原審未於事實欄內詳為
    認定，亦非妥適。被告二人提起上訴仍執陳詞否認犯行雖無理由，然原判決既有
    上開可議之處，即屬無可維持，應由本院撤銷改判。爰審酌被告二人均有妨害風
    化犯罪前科，均不知悔改再經營色情行業，於本件審理中復一再互相掩飾犯行，
    圖免罪責，及被告之生活狀況、品行、知識程度等一切情狀，分別對丙○○量處
    有期徒刑一年八月，對丁○○量處有期徒刑一年四月；扣案未使用之保險套二十
    八個、針孔攝影機六台、監視電視六台、營業所得一萬六千二百元，分別係供犯
    罪預備（未使用過之保險套）、供犯罪所用及因犯罪所得之物，並為共犯戊○○
    所有之物，應依刑法第三十八條第一項第二款、第三款之規定宣告沒收。而使用
    過之保險套二個為丟棄之物，不另諭知沒收。
五、被告丙○○經合法傳喚，無正當理由而不到庭，爰不待其陳述，逕行判決。
據上論斷，應依刑事訴訟法第三百七十一條、第三百六十九條第一項前段、第三百六
十四條、第二百九十九條第一項前段、第三百條，刑法第二十八條、第二百三十一條
第二項、第四十七條、第三十八條第一項第二款、第三款，判決如主文。
本案經檢察官施慶堂到庭執行職務。
中      華      民      國      九十二      年     六     月     十     日
                              臺灣高等法院刑事第二十一庭
                                  審判長法  官  葉  騰  瑞
                                        法  官  莊  明  彰
                                        法  官  黃  國  忠
右正本證明與原本無異。
如不服本判決，應於收受送達後十日內向本院提出上訴書狀，其未敘述上訴理由者，
並得於提起上訴後十日內向本院補提理由書（均須按他造當事人之人數附繕本）。
                                        書記官  劉  貞  達
中      華      民      國      九十二      年     六     月     十     日
附錄本案論罪科刑法條全文
刑法第二百三十一條：
意圖使男女與他人為性交或猥褻之行為，而引誘、容留或媒介以營利者，處五年以下
有期徒刑，得併科十萬元以下罰金。以詐術犯之者，亦同。
以犯前項之罪為常業者，處一年以上七年以下有期徒刑，得併科三十萬元
以下罰金。
公務員包庇他人犯前二項之罪者，依各該項之規定加重其刑至二分之一。

司法院資訊處製作；財團法人民間司法改革基金會備份。
